臺灣高等法院刑事判決　　　　　　　 95年度交上訴字第174號
上　訴　人　臺灣板橋地方法院檢察署檢察官
被　　　告　乙○○
上列上訴人因被告公共危險等案件，不服臺灣板橋地方法院95年
度交訴字第83號，中華民國95年8月30日第一審判決（起訴案號
：臺灣板橋地方法院檢察署95年度偵字第11681號），提起上訴
，本院判決如下：
    主  文
上訴駁回。
    事  實
一、乙○○未考領普通小型車駕駛執照，即於民國（下同）94年
    12月17日凌晨2時許，駕駛車牌號碼為9458-EH號之自小客車
    ，沿臺北縣三重市○○路由臺北橋往重新橋方向行駛，途經
    上開重新路3段25號前時，本應注意車前狀況，並隨時採取
    必要之安全措施，且汽車應在遵行車道內行駛，行經道路修
    理路段時，更應減速慢行，作隨時停車之準備，而當時雖有
    下雨、然夜間有照明光線、視距良好、路面無缺陷及障礙物
    ，復無不能注意之情事，詎乙○○竟疏未注意車前狀況，明
    知前揭路段為捷運施工修理路段，亦未減速慢行，並因路況
    不熟而逆向駛入對向車道，適有丙○○駕駛車牌號碼為YAH-
    637號之重型機車後載甲○○沿前揭路段對向車道駛來，乙○○見狀因而閃煞不及，致其所駕上開自小客車之左前保險
    桿撞及丙○○所駕上開機車之左側，使丙○○及後載之甲○○人車倒地，丙○○因而受有左肩挫傷瘀血、左上臂挫傷瘀
    血、左小腿挫傷瘀血等傷害；甲○○則受有左脛骨骨幹開放
    性骨折及開放性傷口約6公分、左膝後十字韌帶骨折、左膝
    挫傷及血腫約10X8公分等傷害。詎乙○○於駕車肇事後，雖
    有下車察看丙○○、甲○○之傷勢，並以行動電話呼叫救護
    車前來救護，然於警方及救護車到達前，並未留下任何聯絡
    方式，亦未陪同等待救護車到場以提供即時救護，即先行駕
    車逃逸，嗣因丙○○記下車號後報警處理，始循線查知上情
    。
二、案經丙○○、甲○○訴由臺北縣政府警察局三重分局報請臺
    灣板橋地方法院檢察署檢察官偵查起訴。
    理  由
一、本件被告乙○○所犯係死刑、無期徒刑、最輕本刑為三年以
    上有期徒刑以外之罪，其於準備程序中就被訴事實為有罪之
    陳述，經法官告知簡式審判程序之旨，並聽取公訴人及被告
    之意見後，原審於95年7月7日依刑事訴訟法第273條之1第1
    項之規定，合議裁定由受命法官獨任進行簡式審判程序。是
    證人即告訴人丙○○、甲○○於警詢中為之指述，到場處理
    交通事故警員陳俊良所製作之道路交通事故現場圖1紙、道
    路交通事故調查報告表2紙，及臺北縣立醫院醫師蔡錦鋒、
    辛紹祺所開立之診斷證明書2紙，雖均係被告以外之人於審
    判外之言詞或書面陳述，然依刑事訴訟法第159條第2項之規
    定，亦有證據能力，合先敘明。
二、訊據被告乙○○對其於上開時、地駕車因路況不熟而不慎逆
    向行駛以致肇事，並使告訴人丙○○、甲○○受有前揭傷害
    及肇事逃逸等事實，於警詢、偵查、原審及本院審理中均坦
    承不諱，核與證人丙○○、甲○○於警詢及原審審理中所為
    之證述大致相符，並有道路交通事故現場圖、車號查詢汽車
    車籍資料各1紙、道路交通事故調查報告表、診斷證明書各
    2紙、現場及車損照片9幀附卷可稽。
三、按汽車行經道路修理路段，應減速慢行，作隨時停車之準備
    ；汽車行駛時，駕駛人應注意車前狀況，並隨時採取必要之
    安全措施；汽車在雙向二車道行駛時，均應在遵行車道內行
    駛，道路交通安全規則第93條第1項第2款、第94條第3項、
    第97條第1款分別定有明文，被告駕駛汽車，自應注意上開
    交通安全規定。且依卷附道路交通事故調查表所載，肇事當
    時雖有下雨、然夜間有照明光線、視距良好、路面無缺陷及
    障礙物，復無不能注意之情事，詎被告意疏未注意車前狀況
    ，行經道路修理路段亦未減速慢行，並不慎逆向駛入來車車
    道因而肇事，被告對本件車禍之發生顯有過失，要無疑義。
    而告訴人2人確因本件車禍受有上開傷害，已如前述，則被
    告之過失行為與告訴人所受傷害間，具有相當因果關係甚明
    ，是其過失傷害部分之犯行，事證明確，堪以認定。又被告
    駕車肇事後，雖曾下車察看及以行動電話招請救護車，然並
    未陪同被害人等待救護車到場以提供即時救護，旋即駕車逃
    逸（最高法院93年度台上字第3725號判決意旨參照），其肇
    事逃逸部分之犯行，亦堪認定。
四、論罪科刑部分：
  (一)被告行為後，前於94年2月2日修正公布之刑法，已自95年7
    月1日起施行，另刑法施行法亦於95年6月14日增訂該法第1
    條之1規定，並自95年7月1日施行。其中修正後刑法第2條之
    規定，乃係關於新舊法比較適用之準據法，其本身無關行為
    可罰性要件之變更，故於95年7月1日刑法修正施行後，如有
    涉及比較新舊法之問題，即應逕依修正後刑法第2條第1項規
    定，為「從舊從輕」之比較（最高法院95年度第8次刑事庭
    會議決議意旨參照）。經查：
  刑法第284條第1項前段雖未修正，然於上開刑法及其施行法
    修正施行前，依罰金罰鍰提高標準條例第1條前段之規定，
    刑法第284條第1項前段罰金刑部分之法定刑度係分別為銀元
    5千元即新臺幣1萬5千元以下，最低刑度則依修正前刑法第3
    3條第5款規定，應提高為銀元10元即新臺幣30元以上。嗣因
    刑法施行法第1之1條已增訂：「中華民國94年1月7日刑法修
    正施行後，刑法分則所定罰金之貨幣單位為新臺幣；94年1
    月7日刑法修正時，刑法分則編未修正之條文定有罰金者，
    自94年1月7日刑法修正施行後，就其所定數額提高為30倍，
    但72年6月26日至94年1月7日新增或修正之條文，就其所定
    數額提高為3倍。」，而此規定因屬前揭罰金罰鍰提高標準
    條例第1條但書所稱之「法律已依一定比率規定罰金或罰鍰
    之數額或倍數」，自應優先適用；又修正後刑法第33條第5
    款亦已將罰金刑調整為新臺幣一千元以上，以百元計算，故
    依前述標準換算，刑法第284條第1項前段罰金刑部分之法定
    刑度於刑法修正後已變更為「新臺幣1萬5千元以下、1千元
    以上」，是比較修正前後刑度結果，應以修正前之規定對被
    告較為有利。
  修正前刑法第51條第5款規定：「宣告多數有期徒刑者，於
    各刑中之最長期以上，各刑合併之刑期以下，定其刑期。但
    不得逾二十年」，修正後該條款則規定：「宣告多數有期徒
    刑者，於各刑中之最長期以上，各刑合併之刑期以下，定其
    刑期。但不得逾三十年」，比較結果，修正前之規定顯較有
    利於被告。
  修正後刑法第41條第1項前段有關易科罰金折算標準之規定
    為：「犯最重本刑為五年以下有期徒刑以下之刑之罪，而受
    六個月以下有期徒刑或拘役之宣告者，得以新臺幣1千元、
    2千元或3千元折算1日，易科罰金。」，而修正前同條項就
    易科罰金之折算標準係規定：「得以1元以上3元以下折算1
    日，易科罰金」，再依修正前罰金罰鍰提高標準條例第2條
    （現已刪除）之規定，就其原定數額提高為100倍折算1日，
    即係以銀元100元、200元、300元折算1日，折算為新臺幣幣
    值後，則為以新臺幣300元、600元、900元折算1日。是比較
    修正前後之易科罰金折算標準，自以行為時即修正前之規定
    ，較有利於被告。
  修正前刑法第41條第2項規定，併合處罰之數罪，均有同條
    第1項所定得易科罰金之情形，而其應執行之刑逾六月者，
    亦得易科罰金，而修正後該條項則限縮為應執行之刑未逾六
    月者，方得適用易科罰金之規定，比較結果，應以修正前之
    規定對被告有利。矧查，刑法施行法第3條之1第3項亦規定
    ：「於94年1月7日刑法修正施行前犯併合處罰數罪中之一罪
    ，且該數罪均符合第41條第1項得易科罰金之規定者，適用9
    0年1月4日修正之刑法第41條第2項規定。」，茲原審於比較
    新舊法後適用修正前刑法第41條第2項之規定，此與直接適
    用刑法施行法第3條之1第3項結果並無不同，且於判決不生
    影響，併為敘明。
  綜合上述各條文修正前後之比較後，適用修正後之刑法及刑
    法施行法等相關法律規定並未對被告更為有利，揆諸前揭刑
    法第2條第1項前段規定，即應適用修正前之刑法相關規定及
    罰金罰鍰提高標準條例第1條前段、修正前同條例第2條等規
    定。
  (二)核被告所為，係犯刑法第284條第1項前段之過失傷害罪及同
    法第185條之4之肇事逃逸罪。其一過失行為同時致告訴人丙○○、甲○○受有上開傷害，為想像競合犯，應依刑法第55
    條之規定從一重處斷。又被告未考領普通小型車駕駛執照，
    業據其供承在卷，且因而肇事致人受傷，依法應負刑事責任
    ，所犯過失傷害罪部分應依道路交通管理處罰條例第86條第
    1項規定，加重其刑2分之1。此外，駕駛人肇事逃逸，係在
    其過失行為發生後為規避責任而另行起意之行為，故上開兩
    罪犯意各別，行為互殊，構成要件不同，應分論併罰之。
  (三)原審以被告犯罪明確，而適用刑法第185條之4、第284條第1
    項前段、第55條、修正前刑法第41條第1項前段、第51條第5
    款，道路交通管理處罰條例第86條第1項，罰金罰鍰提高標
    準條例第1條、修正前罰金罰鍰提高標準條例第2條，並審酌
    被告並無前科，有本院被告前案紀錄表1份在卷可按，素行
    尚可，其不慎逆向行駛及未注意車前狀況之過失程度，被害
    人甲○○所受傷勢已達骨折程度，傷勢不輕，及發生事故後
    被告雖為規避肇事責任而駕車逃逸，惟已先停車察看被害人
    傷勢並以行動電話呼叫救護車，可徵其惡性尚非重大，暨其
    犯罪後坦承犯行，態度良好，並已賠償被害人部分金額，然
    迄未與被害人達成和解，賠償全部損失等一切情狀，就過失
    傷害部分判處有期徒刑三月，就肇事逃逸部分判處有期徒刑
    六月，並定其應執行有期徒刑八月，及諭知易科罰金之折算
    標準，認事用法，核無違誤。公訴人循告訴人狀請上訴意旨
    略以：被告犯後並無悔意且迄未與告訴人達成和解而為指摘
    。惟查，原判決業已審酌被告犯後態度及未與被害人達成和
    解等一切情狀，其量刑斟酌事項已於判決理由中詳予說明，
    從而，其量刑核屬妥適，並無不當，上訴意旨仍執上述情詞
    漫指原判決不當，並無理由，應予駁回。
據上論斷，應依刑事訴訟法第368條，判決如主文。
本案經檢察官侯千姬到庭執行職務。
中　　華　　民　　國　　96　　年　　1　　月　　19　　日
　　　　　　　　　刑事第十庭    審判長法　官 劉景星
　　　　　　　　　　　　　　　　　    法　官 李春地
　　　　　　　 　 　　　　　　　　　　法　官 陳志洋
以上正本證明與原本無異。
肇事逃逸部分如不服本判決，應於收受送達後十日內向本院提出
上訴書狀，其未敘述上訴之理由者並得於提起上訴後十日內向本
院補提理由書（均須按他造當事人之人數附繕本）。
過失傷害部分不得上訴。
                                      書記官 楊麗雪
中　　華　　民　　國　　96　　年　　1 　　月　　23　　日
附錄：本案論罪科刑法條全文
刑法第185條之4：
駕駛動力交通工具肇事，致人死傷而逃逸者，處六月以上五年以
下有期徒刑。
刑法第284條第1項：
因過失傷害人者，處六月以下有期徒刑、拘役或五百元以下罰金
，致重傷者，處一年以下有期徒刑、拘役或五百元以下罰金。
